【裁判字號】    89,易,3792
【裁判日期】    891201
【裁判案由】    誣告
【裁判全文】
臺灣板橋地方法院刑事判決                        八十九年度易字第三七九二號
    公  訴  人  臺灣板橋地方法院檢察署檢察官
    被      告  乙○○
                丙○○
右列被告等因誣告案件，經檢察官提起公訴（八十九年度偵字第一一０二四、一六四
七四號），本院判決如左：
    主  文
乙○○、丙○○共同未指定犯人，而向該管公務員誣告犯罪，各處拘役伍拾日，如易
科罰金，均以參佰元折算壹日。
    事  實
一、丙○○因其友丁○○要借票調現，而於民國八十九年一月初某日向乙○○借得，
    由乙○○所簽發，以板信商業銀行儲蓄部為付款人，帳號：000000000
    號，票號：0000000號，發票日為八十九年二月十二日，面額為新臺幣（
    下同）十萬元之支票一紙，再將該紙支票轉借給丁○○。嗣丁○○於八十九年一
    月底某日因貪污案遭羈押於臺灣臺北看守所，丙○○知悉後，料想將來上開支票
    屆期時，丁○○勢必無法依約還錢，而將此一事實告知乙○○。詎乙○○與丙○○均明知上開支票並未遺失，為免蒙受損失，竟共同基於犯意聯絡，由乙○○於
    八十九年二月十日，向板信商業銀行儲蓄部謊報上開支票已於八十九年一月三日
    在臺北縣土城市○○路遺失，而向板信商業銀行儲蓄部申報掛失止付，同時填具
    致警察局之遺失票據申報書，而以書面向警察局誣告未指定犯人涉犯侵占遺失物
    罪。嗣甲○○（因丁○○曾持上開支票透過張椿芳向甲○○調現借得十萬元，而
    由甲○○取得上開支票）持上開支票向上海商業儲蓄銀行新店分行提示因掛失止
    付而遭退票，始由臺北市票據交換所函警循線查獲上情。
二、案經臺北市政府警察局大安分局移送臺灣臺北地方法院檢察署呈請臺灣高等法院
    檢察署核轉臺灣板橋地方法院檢察署檢察官偵查起訴及臺灣板橋地方法院檢察署
    檢察官自動檢舉偵查起訴。
    理  由
一、訊據被告乙○○、丙○○對於丙○○向乙○○借得上開支票供他人調現周轉及由
    乙○○向銀行辦理掛失止付等情固均坦承不諱，惟均矢口否認有誣告之犯行，乙○○辯稱：伊並不知上開支票係由丙○○轉借給丁○○，確實是丙○○告知伊支
    票遺失，伊才辦理掛失止付云云。被告丙○○則辯稱：伊確實把上開支票遺失了
    ，並將遺失之事實告知乙○○，但次日伊即找到該紙支票，並將支票交予丁○○
    ，但沒有將找到支票一事告知乙○○，致乙○○仍辦理掛失止付云云。經查，右
    揭事實，業據證人丁○○、甲○○、張椿芳及證人即銀行員張絳梅、賈靜宜分別
    於警訊時、偵查中及本院審理時證述明確，並有支票及退票理由單、票據掛失止
    付通知書、遺失票據申報書及掛失止付票據提示人資料查報表各一份附卷可稽。
    又證人丁○○於警訊時證稱「該支票乃我向乙○○商借，以票貼方式將金額補給
    乙○○，以前以這種方式向她商借很多次，但每次都以國一代書事務所名義向她
    商借，而乙○○是本公司之會計，所以乙○○將此支票轉到我身上，一定知情」
    等語，且被告丙○○亦於警訊時供稱「我因向乙○○商借支票．．．．準備借給
    我的朋友丁○○」等語，再者，若依被告乙○○及丙○○所供稱，被告丙○○於
    八十九年一月初某日向被告乙○○借票後之翌日即發現上開支票遺失了，並通知
    被告乙○○屬實，衡情被告乙○○應會馬上掛失止付，以避免上開支票繼續流通
    ，並維護其權益，何以被告乙○○竟遲至八十九年二月十日始辦理掛失止付？又
    被告丙○○既坦承其將上開支票遺失之事實告知被告乙○○之翌日即找到上開支
    票屬實在卷，則衡情被告丙○○至愚，亦不會不將找到支票一事告知被告乙○○
    ，致乙○○仍辦理掛失止付至明。被告丙○○對於證人丁○○於八十九年一月底
    某日因貪污案遭羈押於臺灣臺北看守所之事係知情，亦據證人丁○○證述明確及
    被告丙○○供述在卷，綜上可知，被告乙○○、丙○○確有明知上開支票並未遺
    失，為免蒙受損失，而推由被告乙○○向銀行辦理掛失止付，同時填具致警察局
    之遺失票據申報書，而以書面向警察局誣告未指定犯人涉犯侵占遺失物之行為。
    是被告乙○○、丙○○所為之上開辯解，均係卸責之詞，不足採信。事證明確，
    被告乙○○、丙○○之犯行均堪以認定。
三、核被告乙○○、丙○○所為，均係犯刑法第一百七十一條第一項之未指定犯人誣
    告罪。被告乙○○與丙○○就上開之罪，彼此之間，互有犯意聯絡及行為分擔，
    為共同正犯。爰審酌被告乙○○、丙○○之品性、智識程度、生活狀況，其未指
    定犯人，而向該管公務員誣告犯罪，侵害國家司法權行使之正確性，被告乙○○
    、丙○○犯罪之動機、目的、手段、所生之危害及犯罪後均否認之態度等一切情
    狀，分別量處如主文所示之刑，並均諭知易科罰金之折算標準。
據上論斷，應依刑事訴訟法第二百九十九條第一項前段，刑法第二十八條、第一百七
十一條第一項、第四十一條，罰金罰鍰提高標準條例第一條前段、第二條，判決如主
文。
本案經檢察官陳銘祥到庭執行職務
中    華    民    國      八十九      年      十一     月     三十      日
                                      臺灣板橋地方法院刑事第一庭
                                          法  官  楊  千  儀
右正本證明與原本無異。
如不服本判決，應於判決送達後十日內，向本院提出上訴狀。
                                          書記官  王      明
中    華    民    國      八十九      年                月              日
附錄本案論罪科刑法條全文
刑法第一百七十一條
未指定犯人，而向該管公務員誣告犯罪者，處一年以下有期徒刑、拘役或三百元以下
罰金。
未指定犯人，而為造、變造犯罪證據或使用偽造、變造之犯罪證據，致開始刑事訴訟
程序者亦同。


司法院資訊處製作；財團法人民間司法改革基金會備份。
